【裁判字號】    91,簡上,799
【裁判日期】    920924
【裁判案由】    給付票款
【裁判全文】
臺灣臺北地方法院民事判決                        九十一年度簡上字第七九九號
    上  訴  人  丙○○
    訴訟代理人  張伯時律師
    被上訴人    國翌開發股份有限公司
    法定代理人  甲○○
    訴訟代理人  林辰彥律師
    複代理人    乙○○
                黃淑怡律師
                張凱輝律師
右當事人間請求給付票款事件，上訴人對於中華民國九十一年十月十七日本院臺北簡
易庭第一審判決提起上訴，經本院於民國九十二年九月十日辯論終結，並判決如左：
    主  文
上訴駁回。
第二審訴訟費用由上訴人負擔。
原判決所命給付金額之利息，減縮為自民國九十一年六月二十五日起至清償日止按年
息百分之五計算之利息。
    事  實
甲、上訴人方面：
一、聲明：
（一）原判決廢棄。
（二）被上訴人在第一審之訴駁回。
二、陳述：除與原判決宣示筆錄記載相同者，茲引用之外，補稱：上訴人為訴外人優
    適企業有限公司（下稱優適公司）之實際負責人，向被上訴人所借之款項亦係作
    為優適公司業務拓展之用，且上訴人係主張就系爭借款已與被上訴人結算完畢，
    而非就優適公司之押租金債權主張與系爭借款抵銷，原審就此部分並未調查，有
    應調查之證據未予調查之違法。
三、證據：除援用第一審所提證據外，並聲請訊問證人趙霖、艾家苓及被上訴人之法
    定代理人甲○○。
乙、被上訴人方面：
一、聲明：如主文第一項所示。
二、陳述：除與原宣示判決筆錄記載相同者，茲引用之外，補稱：
（一）上訴人所稱可資抵銷之押租金債權係存在於被上訴人與優適公司之間，上訴人
      並非租約當事人，自無權利取回押租金，且無以該押租金債權與系爭借款抵銷
      之權利，況優適公司對被上訴人亦未有押租金債權存在，此觀鈞院九十一年度
      簡上字第八二八號判決內容即明。
（二）上訴人提出之結帳計算表，其上所載文字乃上訴人自行書寫，並未經被上訴人
      簽章同意，故對被上訴人不生效力。
三、證據：除援用第一審所提證據外，補提被上訴人與優適公司間之租賃契約及公證
    書、支票九紙、退票明細表、鈞院台北簡易庭九十一年度北簡字第一二八五五、
    一三五二一號宣示判決筆錄、鈞院九十二年度簡上字第八二八號判決、存證信函
    三份、支票五紙、優適公司九十年八月份公告、協議書草稿為證。
    理  由
一、本件被上訴人起訴主張上訴人向其借款二十萬元，迄今尚未給付之事實，業據其
    提出支票一紙為證，且為上訴人所不爭執，自堪信為真實。
二、按請求履行債務之訴，原告就其所主張債權發生原因之事實，固有舉證之責任，
    若被告自認此項事實而主張該債權已因清償或其他原因而消滅，則清償或其他原
    因之事實，應由被告負舉證之責任，此觀民事訴訟法第二百七十七條之規定自明
    ，最高法院二十八年上字第一九二○號判例可資參照。本件上訴人雖稱系爭借款
    已與被上訴人結算完畢一語，並提出結帳計算表一紙為證，然為被上訴人所否認
    ，則上訴人自應就其抗辯已結算之事實負舉證之責任。經查，依上訴人所提出之
    結帳計算表一紙觀之，其上固載明各筆款項，惟無從看出兩造就系爭借款已經達
    成結算之合意，且上訴人聲請訊問之證人即被上訴人法定代理人之配偶艾家苓證
    稱：「上面的阿拉伯數字是我寫的，但國字不是我寫的」、「（上訴人）每一部
    份應該都有解釋，但我認為不通，如果講給股東聽，股東也不同意」、「（問：
    上訴人所解釋的內容是否與上面所寫的國字內容相同？）租金捌拾萬部分不對，
    最後一行押金的部分也不對」等語（參本院九十二年八月十二日筆錄），益證兩
    造就系爭結帳計算表所載並未達成合意，上訴人自難以該結帳計算表作為其前揭
    抗辯之證據。此外，上訴人復未舉他證以實其說，是上訴人前開辯詞，即無足採
    。
三、綜上所述，本件上訴人既不否認系爭二十萬元之借款，且復未舉證證明系爭借款
    已經結算完畢。從而，被上訴人本於借貸之法律關係請求上訴人給付二十萬元及
    自支付命令送達之翌日即九十一年六月二十五日起至清償日止按年息百分之五計
    算之利息（被上訴人於原審原係請求上訴人應給付二十萬元及自九十年九月三十
    日起至清償日止按年息百分之六計算之利息，嗣於本院就原判決所命給付金額之
    利息，減縮為如上述請求），為有理由，應予准許。是則原審判命上訴人如數給
    付，於法並無不合。上訴意旨指摘原判決不當，求予廢棄改判，為無理由，應予
    駁回其上訴。又本件被上訴人係依借貸之法律關係請求上訴人給付，並無九十二
    年一月十四日修正、同年九月一日實施前之民事訴訟法第三百八十九條第一項應
    依職權宣告假執行之事由，是原審依職權為假執行之宣告固有違誤。然按九十二
    年九月一日已實施之民事訴訟法第三百八十九條第一項第五款規定，已修正為法
    院就「所命給付之金額或價額未逾新台幣五十萬元之判決」，應依職權宣告假執
    行，則依程序從新原則，原判決所命給付之金額既未逾五十萬元，即應依職權宣
    告假執行，則原審依職權所為假執行之宣告，與法即無不合，附此敘明。
四、兩造其餘之攻擊或防禦方法及未經援用之證據暨聲請訊問被上訴人法定代理人甲
    ○○，經本院斟酌後，認為均不足以影響本判決之結果，自無逐一詳予論駁之必
    要，併此敘明。
五、據上論結，本件上訴為無理由，依民事訴訟法第四百三十六條之一第三項、第四
    百四十九條第一項、第七十八條，判決如主文。
中      華      民      國    九十二    年      九      月    二十四    日
                                      民事第五庭
                                          審判長法官  吳青蓉
                                                法官  吳素勤
                                                法官  林秀圓
右正本證明與原本無異
本判決不得上訴
中      華      民      國    九十二    年      九      月    二十四    日
                                          法院書記官  林蓮女


司法院資訊處製作；財團法人民間司法改革基金會備份。
